臺灣雲林地方法院交通事件裁定　　　　 94年度交聲字第194號
移
異　議　人　甲○○
上列異議人因違反道路交通管理處罰條例案件，對於交通部公路
總局嘉義區監理所雲林監理站民國94年6 月21日所為之裁決處分
（原處分案號：雲監裁字第裁72-KAE158268號），聲明異議，本
院裁定如下：
    主  文
異議駁回。
    理  由
一、本件異議意旨略以：異議人於民國（下同）94年2 月27日上
    午9 時20分許，駕駛車號S5-9008 號自小客貨車，行經雲林
    縣台一線與台一丁線公路路口時，打方向燈右轉往台一丁線
    公路斗六方向行駛，因右轉後車輛方向盤回正而方向燈自動
    熄滅，致雲林縣警察局交通警察隊警員誤以為異議人右轉未
    打方向燈，而攔下舉發。警員當時係站在人行道上，以他的
    角度來看異議人有無打方向燈，在視覺上有落差。且警員擅
    自將異議人於舉發通知單上所寫「無法舉證」之文字刪除，
    顯見本件舉發通知單之製作有所不當及瑕庛，請員警舉證提
    出違規照片，否則，請將原處分予以撤銷等語。
二、按汽車駕駛人轉彎時，未使用方向燈者，處新台幣（下同）
    600元以上1,800元以下罰鍰。又汽車駕駛人，違反第48條者
    ，除依原條款處罰鍰外，並予記違規點數1 點。道路交通管
    理處罰條例第48條第1 項第1 款、第63條第1 項第1 款分別
    定有明文。異議人雖執前詞置辯，惟查：
（一）本件異議人於上開時、地，駕駛其所有之自用小客貨車，
      在雲林縣台一線公路右轉往台一丁線公路斗六方向時，轉
      彎未使用方向燈之事實，業據證人即當日舉發本件違規之
      員警宋紹誠到庭證述：當天我們有三個同事，在台一線與
      台一丁線公路路口，主要勤務就是要抓右轉彎沒打方向燈
      的，一般在轉彎路口前30公尺就要打方向燈，我們三人的
      視距可以看到至少50公尺，我們同時看到異議人的車子轉
      彎沒有打方向燈，所以才作攔停的動作，該路段沒有人行
      道，是機車道，我們是站在超商的前面。異議人當時行進
      方向是台一線要右轉台一丁線，我們站的位置可以目視台
      一線上的車子有無打方向燈。如果在路口處有打方向燈我
      們就不會攔停，一定是從頭到尾都沒有打方向燈，我們才
      會攔停等語明確。並有雲林縣警察局雲警交字第KAE15826
      8 號舉發違反道路交通事件通知單、雲林縣警察局94年5
      月20日雲警交字第0940005894號函在卷可稽。
（二）參以違規地點其路口寬闊，轉角處僅立有電線桿及內側雖
      有一超商之建物，然於車輛轉彎時，尚能清楚判斷車輛有
      無使用方向燈乙節，有現場照片3 幀及警繪現場圖一份附
      卷可證。是員警於車輛行經該處轉彎時，即可清楚判斷有
      無轉彎車未使用方向燈之情形。況徵諸舉發違規當時正值
      上午時分，光線充足，且該處要判斷有無轉彎車未使用方
      向燈並無困難，員警顯無誤判之可能。此外，異議人復未
      能就本件警察機關之舉發有誤提出相關證據以供調查。又
      無任何證據足資證明警察機關或舉發之員警有捏造事實違
      法取締之情事。則警察機關本於維護交通秩序、安全職責
      所為之舉發，自應受到合法、正確之推定。是本件異議人
      於上開時地有駕車違規之事實，應堪認定。
（三）又警察舉發交通違規行為，並不以照片為必要之證明方法
      ，若強求各種交通違規行為均需以照片為其裁罰依據，事
      實上殆不可行，蓋諸多違規行為之發生難以預期，違規狀
      態稍縱即逝，如闖紅燈（在未設置闖紅燈自動照相儀器之
      處所）；未戴安全帽之騎士見警攔查，隨即戴上安全帽；
      未繫安全帶之汽車駕駛見警攔查，隨即繫上安全帶等情形
      ，根本無法期待此類違規行為均須照相為證，是本件縱然
      未有照相存證，異議人於前開時、地之違規事實，仍堪予
      認定。異議人執前詞所辯，委無足採。
（四）再者，異議人雖辯稱：警員擅自將異議人於舉發通知單上
      所寫「無法舉證」之文字刪除，顯見本件舉發通知單之製
      作有所不當及瑕疵云云，然舉發通知單上之收受通知聯者
      簽章欄，係供收受者簽章所用，倘收受者拒絕簽章，則應
      由員警記明其事由，視為受處分人已收受舉發違規通知單
      ，並非給予收受者加註其個人意見所用，此觀違反道路交
      通管理事件處理細則第11條第1 項第1 款中段規定：「被
      查獲之駕駛人為受處分人時，警方等執行交通稽查任務人
      員應將舉發違規通知單填記後，交付該行為人簽名或蓋章
      收受之，拒絕簽章者，並記明其事由，視為受處分人已收
      受該舉發違規通知單。」可知，則警員將異議人所載非簽
      名之文字予以劃除，並載明其拒絕簽章之理由，並無不當
      ，異議人執此為辯，亦無理由。
三、綜上所述，異議人上開所辯，均無足採。從而，原處分機關
    依道路交通管理處罰條例第48條第1 項第1 款、第63條第1
    項第1 款及違反道路管交通管理事件統一裁罰基準表規定裁
    處受處分人900 元罰鍰，並記違規點數1 點，法並無不合。
    異議人之異議為無理由，應予駁回。
四、據上論斷，應依道路交通管理處罰條例第87條第2 項，道路
    交通案件處理辦法第19條，裁定如主文。
中　　華　　民　　國　　94　　年　　11　  月　　24  　日
                  交通法庭    法  官  蔡世芳
以上正本證明與原本無異。
如不服本裁定，應於裁定送達後5 日內向本院提出抗告狀（須附
繕本）。
                              書記官  葉  政
中　　華　　民　　國　　94　　年　　11　　月　　29　　日
